【裁判字號】    97,訴緝,64
【裁判日期】    971226
【裁判案由】    毒品危害防制條例
【裁判全文】
臺灣板橋地方法院刑事判決              97年度訴緝字第64號
公  訴  人  臺灣板橋地方法院檢察署檢察官
被      告  甲○○原名劉玉鈴.
                      3樓
選任辯護人  許翠娟  律師
上列被告因違反毒品危害防制條例案件，經檢察官提起公訴（94
年度核退偵字第669 號），本院判決如下：
    主  文
甲○○無罪。
    理  由
一、本件公訴意旨略以：被告劉羽苓與同案被告黃永龍、陳志強
    2 人（按同案被告黃永龍、陳志強2 人均已另行判決確定）
    共同基於販賣第一級毒品海洛因及第二級毒品安非他命之概
    括犯意聯絡，自民國（下同）93年5 月起至93年7 月14日20
    時許止，以門號0000000000號、0000000000及0000000000號
    行動電話為聯絡工具，由同案被告黃永龍、陳志強負責與購
    買毒品之不特定人聯繫後，先後在臺北縣中和市○○路747
    號、中山路、新生街及中正路751 巷口等處，以新臺幣（下
    同）1000元不等之價額，由同案被告黃永龍、陳志強親自或
    提供安非他命及海洛因予被告甲○○販賣予鄭裕鋒（鄭裕鋒
    所涉施用毒品另案偵查）、真實姓名年籍不詳綽號「阿狗」
    、「阿南」、「阿忠」及不特定之人。嗣於93年7 月14日20
    時許，鄭裕鋒與同案被告陳志強相約在臺北縣中和市○○路
    751 巷口前購買安非他命，將1000元交付予同案被告陳志強
    ，再由同案被告陳志強返回臺北縣中和市○○路755 號8 樓
    之3 住處取安非他命販售予鄭裕鋒時，為警持搜索票至上址
    查獲，並扣得安非他命10小包淨重4.9316公克、海洛因2 小
    包淨重0.6 公克，分裝袋10個、電子磅秤1 台、行動電話2
    具、注射針筒及現金6300元；另警方復持搜索票於同日23時
    許至被告甲○○與同案被告黃永龍共居之臺北縣中和市○○
    路755 號13樓之5 處所搜索，扣得海洛因4 小包淨重0.68公
    克及安非他命1 小包淨重0.1992公克，因認被告甲○○涉有
    毒品危害防制條例第4 條第1 項之販賣第一級毒品罪嫌及同
    條第2 項之販賣第二級毒品罪嫌云云。
二、按「犯罪事實應依證據認定之，無證據不得認定犯罪事實」
    ，刑事訴訟法第154條第2項定有明文。
三、訊據被告甲○○堅決否認上開犯行，辯稱：伊沒有販賣海洛
    因及安非他命，亦沒有幫忙接電話及送貨等語。經查：
四、程序部分：
  (一)按被告以外之人於審判外之言詞或書面陳述，除法律有規定
    者外，不得作為證據，刑事訴訟法第一百五十九條第一項定
    有明文。又被告以外之人於檢察事務官、司法警察官或司法
    警察調查中所為之陳述，與審判中不符時，其先前之陳述具
    有較可信之特別情況，且為證明犯罪事實存否所必要者，得
    為證據，刑事訴訟法第一百五十九條之二亦有明文規定。所
    謂「前後陳述不符」之要件，應就前後階段之陳述進行整體
    判斷，以決定其間是否具有實質性差異，惟無須針對全部陳
    述作比較，陳述之一部分有不符，亦屬之。而所謂「較可信
    之特別情況」之情形，亦應就前後陳述時之各種外部情況進
    行比較，以資決定何者外部情況具有可信性。若陳述係在特
    別可信之情況下所為，則虛偽陳述之危險性即不高，雖係審
    判外陳述，或未經被告反對詰問，仍得承認其有證據能力。
    所稱「外部情況」之認定，例示如下：1.時間之間隔：陳述
    人先前陳述是在記憶猶新的情況下直接作成，一般與事實較
    相近，事後即可能因記憶減弱或變化，致有不清晰或陳述不
    符之現象發生。2.有意識的迴避：由於先前陳述時被告未在
    場，是陳述人直接面對詢問警員所為陳述較為坦然；事後可
    能因陳述人對被告有所顧忌或同情，因而在被告面前較不願
    陳述不利被告之事實。3.受外力干擾：陳述人單獨面對檢察
    事務官或司法警察（官）所為之陳述，程度上較少會受到強
    暴、脅迫、詐欺、利誘或收買等外力之影響，其陳述較趨於
    真實。若被告在庭或有其他成員參與旁聽時，陳述人可能會
    本能的作出迴避對被告不利之證述，或因不想生事乃虛構事
    實而為陳述。4.事後串謀：目擊證人對警察描述所目睹情形
    ，因較無時間或動機去編造事實，客觀上亦較難認與被告間
    有勾串情事，其陳述具有較可信性。但事後因特殊關係，雙
    方可能因串謀而統一口徑；或事後情況變化，兩者從原先敵
    對關係變成現在友好關係等情形，其陳述即易偏離事實而較
    不可信。5.警詢或檢察事務官偵查時，有無辯護人、代理人
    或親友在場：如有上開親誼之人在場，自可期待證人為自由
    從容之陳述，其證言之可信度自較高。6.警詢或檢察事務官
    所作之偵查筆錄記載是否完整：如上開筆錄對於犯罪之構成
    要件、犯罪態樣、加重減輕事由或起訴合法要件等事實或情
    況，均翔實記載完整，自可推定證人之陳述，與事實較為相
    近，而可信為真實。法院應斟酌上列因素綜合判斷，亦應細
    究陳述人之問答態度、表情與舉動之變化，此一要件係屬訴
    訟法事實之證明，以自由證明為已足，且應由主張此項證據
    之人證明。惟此僅係確定上開陳述有無證據能力而已，至該
    證據具有證據能力後，其證據力之強弱問題，仍待法院綜合
    全辯論意旨及調查證據所得，依法認定之。合先敘明。
  (二)被告甲○○之警詢筆錄，經本院勘驗後，認「勘驗結果：經
    當庭播放錄音內容，全部錄音時間約20分40秒，錄音過程中
    ，並未聽到打字聲音」，且據製作被告甲○○警詢筆錄之員
    警即證人許峻維於原審證稱：（問：打字的速度為何？）一
    分鐘約一、二十個字。製作甲○○第二份筆錄，以我打字的
    速度，大約一個鐘頭，如果只有20分鐘，應該是沒有同步錄
    音等語（見本院卷(二)第一一五頁），是被告甲○○上開警詢
    筆錄詢答、記載方式，與一問一答記錄之規定相違，其於警
    詢筆錄之記載，自不具證據能力。
  (三)本件同案被告黃永龍於上開時地遭警查獲後，確曾於九十五
    年七月十四日二十三時五十五分許，因後腦左側受有淺部創
    傷3 ×2.5 公分，並送往中英醫院急診等情，有同案被告黃
    永龍上開傷部照片三紙及中英醫院九十五年三月三日（九十
    五）中醫字第０二七號函及其所附病歷資料影本乙份可佐（
    見偵字第一一七０九號卷第三六至三八頁，本院卷(一)第一一
    ０至一一三頁），雖同案被告黃永龍及證人即警員莊啟淵、
    許峻維二人就同案被告黃永龍受有上開傷害之原因、經過，
    雙方各執乙詞，然警員就同案被告黃永龍當時受有上開傷害
    之極為重要事項乙節，竟未於警詢筆錄中詢問發生之原因、
    經過，並詳細記錄在卷，是同案被告黃永龍辯稱其於遭警查
    獲後所接受製作之上開警詢筆錄並不具任意性等語，非不可
    採，其於警詢時之陳述自亦無證據能力。
  (四)同案被告陳志強及證人鄭裕峰2 人於警詢時之陳述，因尚未
    受外力干擾或介入而為陳述，且無證據可認其於警詢時所為
    之陳述係公務員違背法定程序所取得，基於案發時記憶較為
    鮮明，且其供述或證述較少受外部因素之影響，自堪認其等
    於警詢之陳述，具有有可信性之特別情況，均具有證據能力
    。再本案係警方於九十三年七月十四日二十時許，持搜索票
    欲前往同案被告黃永龍上開台北縣中和市○○路七五五號十
    三樓之五住處執行搜索時，先在台北縣中和市○○路七五一
    巷口處，查獲同案被告陳志強疑似與證人鄭裕峰進行毒品交
    易，而逮捕同案被告陳志強本人，再經同案被告陳志強同意
    後（見核退偵字第六六九號卷第五九、九四頁），前往同案
    被告陳志強上開台北縣中和市○○路七五五號八樓之三住處
    內實施搜索，是同案被告陳志強辯稱其係遭非法逮捕，被帶
    往警局所製作之筆錄非屬任意性陳述云云，應不足採信。
  (五)又偵查中對被告以外之人（包括證人、鑑定人、告訴人、被
    害人及共同被告等）所為之偵查筆錄，或被告以外之人向檢
    察官所提之書面陳述，性質上均屬傳聞證據。惟現行刑事訴
    訟法規定檢察官代表國家偵查犯罪、實施公訴，依法其有訊
    問被告、證人及鑑定人之權，證人、鑑定人且須具結，而檢
    察官偵查中向被告以外之人所取得之陳述，一般原則上均能
    遵守法律規定，不致違法取供，其可信度極高，所取得之陳
    述，不得逕自予以否認其法律上之效力。故被告以外之人前
    於偵查中已經具結而作出之證述，除反對該項供述得具有證
    據能力之一方，已釋明「顯有不可信之情況」之理由外，不
    得以該證人未能於審判中接受他造之反對詰問為說詞，遽指
    該證人於偵查中之陳述不具證據能力。是被告甲○○與同案
    被告黃永龍、陳志強、證人鄭裕峰、彭慈雲、王俊和5 人先
    後於偵查中之證言，自均具有證據能力。
四、公訴人認被告涉有上開販賣海洛因及安非他命之犯行，無非
    係以被告甲○○個人於警詢及偵查中之自白及在其上開台北
    縣中和市○○路755 號13樓之5 住處內查獲上開毒品等物，
    為其僅有論據。惟：
  (一)被告甲○○於警詢中之陳述，無證據能力，已如上述，雖被
    告甲○○於偵查中曾供稱：「（黃永龍、陳志強有販賣毒品
    嗎？）有，他們兩個都有，我有幫他們接電話，他們在電話
    中說要買『男』或『女』，或『硬的』、『軟的』，海洛因
    、安非他命都有，我有時會請他打給陳志強，我有幫他們送
    東西過去，送過二、三次，大概是從5 月開始，是在中和市
    ○○街、新店安坑等處，都收一、二千元，錢是交給黃永龍
    」云云在卷，然「被告或共犯之自白，不得作為有罪判決之
    唯一證據，仍應調查其他必要之證據，以察其是否與事實相
    符」，刑事訴訟法第156 條第2 項定有明文。
  (二)公訴人起訴被告甲○○於上開時地販賣海洛因、安非他命予
    王俊和及販賣安非他命予鄭裕峰部分：查被告甲○○與同案
    被告黃永龍雖屬男女朋友關係，且於本件查獲時間，係同住
    在台北縣中和市○○路755 號13樓之5 乙址，但同案被告黃
    永龍、陳志強2 人不僅於其等歷次之警詢（按同案被告黃永
    龍於警詢中所述，因刑求抗辯而無證據能力，詳前述）、偵
    查中及本院審理時均未供述被告甲○○有參與販賣上開海洛
    因及安非他命之行為等語在卷，且證人王俊和先後於95年12
    月27日、96年1 月23日在臺灣彰化地方法院檢察署檢察官偵
    查中亦均證稱：「（毒品來源？）跟阿龍買的，.... 」 、
    「（你之前是跟阿龍買的？）阿龍入監之前我大概跟他買了
    五次，時間為九十三年，.... ， 大概都買一、二千元」、
    「（你跟阿龍買毒品時都在何處？）在他中和的住處買的，
    即是阿龍之前被交保五萬元的那一次的查獲地點，是在中正
    路七五五號十三樓之五跟他女朋友小芩一起被查獲的，另外
    同案還有一名叫陳志強的，我跟陳志強認識不久，他是住萬
    華西門町附近。.... ， 我去都只是跟阿龍購買毒品而已」
    等語及證人鄭裕鋒於警詢中供稱：我是要向綽號叫阿強之男
    子購買毒品，所以我在該址等他。陳志強即是我供稱要向購
    買毒品之男子。只有今天（14日）這一次向他購買，之前都
    向綽號叫阿龍之男子購買。此今日十二時打電話要向黃永龍
    購買毒品，黃永龍稱他在忙，便向我告知陳志強之行動電話
    要我向陳志強購買，.... 我 將錢拿給陳志強後，陳志強說
    要上樓拿毒品時便被警方查獲。我確實有吸食安非他命的惡
    習，並向他們兩人購買得等語（見本院卷(二)第一三一至一三
    五頁、核退偵字第六六九號卷第六七至六九頁）明確，亦均
    僅證稱其等係向同案被告黃永龍或陳志強2 人購買海洛因及
    安非他命，均未提及被告甲○○亦有參與販賣海洛因及安非
    他命之行為，而證人王俊和所證稱先後5 次交易地點，均在
    同案被告黃永龍上開台北縣中和市○○路755 號13樓之5 住
    處，是衡諸一般常情，被告甲○○自無為同案被告黃永龍代
    為運送及收取上開海洛因、安非他命及販賣所得價金之必要
    及可能，應堪認定。
  (三)至於公訴人另起訴被告甲○○於上開時地亦有販賣海洛因予
    「阿忠」及安非他命予「阿狗」、「阿南」部分：公訴人所
    起訴被告甲○○涉嫌犯售毒品之對象「阿忠」、「阿狗」、
    「阿南」3 人，均係姓名年籍不詳之人，是「阿忠」、「阿
    狗」、「阿南」3 人始終無法到庭作證，影響被告甲○○之
    交互詰問權；且觀之全案卷證資料，除監聽譯文外，亦未見
    有其他任何積極事證相佐。再者，揆諸同案被告黃永龍與「
    阿忠」於93年6 月27日23時45分46秒之通訊監察譯文內容，
    「阿忠」與被告黃永龍雖有提及「女的嗎？」云云（見核退
    偵字第六六九號卷第八九頁）；同案被告黃永龍與「阿南」
    於93年6 月30日22時57分26秒之通訊監察譯文內容，「阿南
    」雖有問同案被告黃永龍：「你那邊有沒有查某仔的？」云
    云（見核退偵字第六六九號卷第八八頁）；同案被告黃永龍
    與「阿狗」於93年6 月30日20時0 分7 秒之通訊監察譯文內
    容，「阿狗」雖有問同案被告黃永龍：「你那邊有沒有硬的
    ？」云云（見核退偵字第六六九號卷第八八頁），然就上開
    毒品交易之事實，均尚乏明確、具體事實之呈現，亦乏被告
    甲○○代為運送及上開海洛因或安非他命之積極證據，至為
    灼然。
五、此外，復查無其他任何積極事證足資證明被告甲○○確有公
    訴人所指上開犯行，自屬不能證明被告甲○○犯罪，應依刑
    事訴訟法第301 條第1 項之規定，諭知被告甲○○無罪之判
    決。
據上論斷，應依刑事訴訟法第301 條第1 項，判決如主文。
本案經檢察官黃筵銘到庭執行職務
中    華    民    國    97    年    12    月    26    日
                  刑事第八庭  審判長法  官  戴嘉清
                                    法  官  陳信旗
                                    法  官  林晏鵬
上列正本證明與原本無異。
如不服本判決，應於判決送達後10日內敘明上訴理由，向本院提
出上訴狀 (應附繕本) ，上訴於臺灣高等法院。其未敘述上訴理
由者，應於上訴期間屆滿後20日內向本院補提理由書「切勿逕送
上級法院」。
                                    書記官  陳映孜
中    華    民    國    97    年    12    月    29    日


司法院資訊處製作；財團法人民間司法改革基金會備份。
